【裁判字號】    97,上易,1409
【裁判日期】    970827
【裁判案由】    傷害等
【裁判全文】
臺灣高等法院刑事判決                97年度上易字第1409號
上  訴  人  臺灣板橋地方法院檢察署檢察官
上  訴  人
即  被  告  甲○○
上  訴  人
即  被  告  乙○○
上列上訴人因被告等傷害等案件，不服臺灣板橋地方法院九十六
年度易字第三七二七號，中華民國九十七年四月九日第一審判決
（起訴案號：臺灣板橋地方法院檢察署九十六年度偵字第二五九
八四號），提起上訴，本院判決如下：
    主  文
上訴均駁回。
    事  實
一、乙○○原係位於臺北縣板橋市○○路○段一二三號「民生路
    商務會館」員工，後因故離職，於民國九十六年七月二十八
    日二十一時許，乙○○與友人前往「民生商務會館」消費，
    迄同日二十三時許，離去前在一樓大廳，乙○○欲向經理甲
    ○○取回其前留在會館置物櫃內之私人物品，因乙○○離職
    已久，甲○○告知置物櫃內物品已清空，乙○○遂要求甲○
    ○賠償新臺幣六千元，兩人遂起爭執，乙○○竟基於公然侮
    辱之犯意，在多數人可共見共聞之一樓大廳，以「你他媽的
    畜生、無恥、錢不賠我」、「臭你媽的」、「幹你娘」等足
    以貶損名譽之言語辱罵甲○○。甲○○聽聞後，心生不滿，
    竟基於傷害之犯意，徒手向乙○○頭部揮拳毆打，致乙○○
    受有頭部紅腫約二公分之傷害。
二、案經乙○○、甲○○訴由臺北縣政府警察局海山分局報告臺
    灣板橋地方法院檢察署檢察官偵查起訴。
    理  由
壹、程序部分：
  (一)證據能力部分：
    按被告以外之人於審判外之言詞或書面陳述，除法律有規定
    者外，不得作為證據。又被告以外之人於審判外之陳述，雖
    不符前四條之規定，而經當事人於審判程序同意作為證據，
    法院審酌該言詞陳述或書面陳述作成時之情況，認為適當者
    ，亦得為證據。當事人、代理人或辯護人於法院調查證據時
    ，知有第一百五十九條第一項不得為證據之情形，而未於言
    詞辯論終結前聲明異議者，視為有前項同意，刑事訴訟法第
    一百五十九條第一項、第一百五十九條之五分別定有明文。
    本件認定事實所引用之卷內所有卷證資料，並無公務員違背
    法定程序取得或證明力過低之瑕疵，檢察官、被告復於審判
    期日就本院一一提示之證據於言詞辯論終結前，均未就所調
    查之證據主張有刑事訴訟法第一百五十九條第一項不得為證
    據之情形，是依上開規定，本案經調查之證據均有證據能力
    ，合先敘明。
  (二)上訴人即被告（下稱被告）乙○○曾於九十七年四月十一日
    向臺灣板橋地方法院提出刑事上訴狀，雖該上訴狀上誤載欲
    對之提起上訴之案件案號係九十七年易字第一０一六號案件
    ，惟上訴理由中記載本案原審案號，並敘述上開公然侮辱案
    曾與甲○○和解等語，應該被告乙○○已實質對本案原審判
    決提起上訴。
貳、實體部分：
一、訊據上訴人即被告（下稱被告）甲○○坦承上開時地與告訴
    人乙○○爭執並揮拳一事，惟否認有何傷害犯行，辯稱：當
    時被同事架開，雖然其有揮拳之動作，但其與羅喜瑞中間還
    有站其他的人，並未打到乙○○，乙○○之傷勢應係自殘而
    來云云。另被告乙○○則坦承有以上開言詞辱罵告訴人甲○
    ○，惟辯稱：是因為甲○○先出口罵伊，伊才回罵云云。
二、經查：
  (一)被告甲○○所犯傷害犯行，業據告訴人乙○○指訴綦詳。且
    乙○○指訴被告甲○○出拳毆打其頭部，所提供之臺北縣立
    醫院驗傷診斷證明書亦記載其受傷部位為頭部紅腫約二公分
    之傷害，有該診斷證明書附於偵查卷可稽，核與其指訴遭被
    告甲○○毆打之情節相符。參以被告甲○○亦坦承出拳揮毆
    羅喜瑞之情事，堪信告訴人乙○○之指訴為真，雖被告空言
    否認傷害，並辯稱，其與羅喜瑞衝突時，中間還有人，並未
    打到乙○○云云，與事證不符，尚無足採，其傷害犯行應堪
    認定。
  (二)被告乙○○所犯公然侮辱之犯行，業據告訴人甲○○指訴綦
    詳，核與證人陳靜宜、黃玉華於警詢、偵查中證述情節相符
    。且被告乙○○亦坦承有上開出言侮辱情事。又即使如被告
    乙○○所辯是告訴人甲○○先出口罵伊云云，然此係甲○○
    有無另涉犯公然侮辱之問題，被告乙○○不得據此而認其以
    上開言詞辱罵告訴人甲○○，有何阻卻違法事由，所為亦與
    正當防衛要件不合，是其公然侮辱犯行亦堪認定。
三、核被告甲○○所為，係犯刑法第二百七十七條第一項傷害罪
    。被告乙○○所為，係犯同法第三百零九條第一項公然侮辱
    罪。
四、原審認被告乙○○所犯公然侮辱罪、被告甲○○所犯傷害罪
    均罪證明確，應予論罪科刑，並援引刑法第二百七十七條第
    一項、第三百零九條第一項、第四十一條第一項前段、第四
    十二條第三項前段，刑法施行法第一條之一之規定，分別審
    酌被告二人之素行、犯罪動機、目的、手段，告訴人乙○○
    所受身體傷勢程度；告訴人甲○○所受名譽之損害程度，及
    二人犯後之態度等一切情狀，分別量處被告甲○○拘役二十
    日；被告乙○○罰金新臺幣六千元，並分別就拘役部分諭知
    易科罰金之折算標準及就罰金部分諭知易服勞役之折算標準
    。經核認事用法並無不合，量刑亦屬妥適。被告甲○○上訴
    主張其揮拳係因乙○○不斷罵伊，屬正當防衛，且其並未打
    到乙○○否認有傷害犯行；被告乙○○上訴主張，甲○○原
    已答應和解，卻出爾反爾，未撤回告訴云云；檢察官則對被
    告乙○○公然侮辱部分上訴主張原審量刑過輕等語。經查：
    被告甲○○傷害乙○○之犯行堪以認定，已如前述，被告甲
    ○○雖主張係乙○○先以言詞辱罵，伊才揮拳，惟被告乙○
    ○是否先以言詞辱罵被告甲○○係被告乙○○是否另犯公然
    侮辱罪之問題，被告甲○○不得以此而認定其傷害被告乙○
    ○有何阻卻違法事由，此與正常防衛之要件亦屬不合，其上
    訴為無理由。另被告乙○○主張被告甲○○答應和解卻未撤
    回公然侮辱部分之告訴云云，然本案依卷內資料並無被告甲
    ○○撤回對被告乙○○有關公然侮辱告訴之意思表示，縱其
    二人之前於洽談和解之際，曾提及撤回告訴一事，然當事人
    撤回告訴之意思表示未到達法院，即不生撤回之效力，被告
    乙○○以此為上訴理由，亦無可採。再者，量刑之輕重，係
    屬事實審法院得依職權自由裁量之事項，苟已斟酌刑法第五
    十七條各款所列情狀，而未逾越法定刑度，不得遽指為違法
    。原判決就被告乙○○犯罪情節，已在事實欄明白認定，及
    於理由欄詳加論斷，並斟酌刑法第五十七條各款事由，在法
    定刑度範圍內量刑，原審就被告乙○○公然侮辱罪部分刑罰
    裁量職權之行使，未逾越法律所規定之範圍，亦無濫用權限
    之情形，尚不得認其量刑有何不當。檢察官上訴主張原審量
    刑過輕，尚難認有理由。綜上，本件檢察官及被告二人之上
    訴均無理由，本件上訴均應駁回。
據上論斷，應依刑事訴訟法第三百六十八條，判決如主文。
本案經檢察官劉文水到庭執行職務。
中    華    民    國    97    年    8     月    27    日
                  刑事第十二庭  審判長法  官  蔡永昌
                                      法  官  施俊堯
                                      法  官  蘇素娥
以上正本證明與原本無異。
不得上訴。
                                      書記官  陳禹任
中    華    民    國    97    年    8     月    28    日
附錄：本案論罪科刑法條全文
刑法第277條
傷害人之身體或健康者，處3年以下有期徒刑、拘役或1千元以下
罰金。
犯前項之罪因而致人於死者，處無期徒刑或7 年以上有期徒刑；
致重傷者，處3年以上10年以下有期徒刑。
刑法第309條
公然侮辱人者，處拘役或 3 百元以下罰金。
以強暴犯前項之罪者，處1 年以下有期徒刑、拘役或5 百元以下
罰金。


司法院資訊處製作；財團法人民間司法改革基金會備份。
